【裁判字號】    96,訴,363
【裁判日期】    970530
【裁判案由】    違反毒品危害防制條例等
【裁判全文】
臺灣花蓮地方法院刑事判決               96年度訴字第363號
公  訴  人  臺灣花蓮地方法院檢察署檢察官
被      告  丁○○
上列被告因違反毒品危害防制條例等案件，經檢察官提起公訴（
96年度偵字第3065號、第3649號）及移送併案（96年度毒偵字第
516號）審理，本院判決如下：
    主  文
丁○○施用第二級毒品，累犯，處有期徒刑陸月；又犯不能安全
駕駛動力交通工具罪，累犯，處有期徒刑伍月；又犯過失致人於
死罪，處有期徒刑壹年貳月。應執行有期徒刑貳年。
    事  實
一、丁○○前於民國89年間因施用毒品案件，經本院裁定送勒戒
    處所施以觀察、勒戒後，認無繼續施用毒品之傾向，由檢察
    官為不起訴處分後，於89年間再因施用毒品案件，經本院裁
    定送勒戒處所施以觀察、勒戒後，認有繼續施用毒品之傾向
    ，由本院裁定令入戒治處所施以強制戒治，嗣於91年2月2日
    戒治期滿，並經本院判處有期徒刑6月確定，又於89 年間因
    竊盜案件，經本院判處有期徒刑2年確定，上開2罪經本院裁
    定應執行有期徒刑2年5月後，於91年間再因施用毒品案件，
    ，經本院裁定送戒治處所強制戒治，嗣於92年11月5 日戒治
    期滿，並由本院判處有期徒刑7 月確定，上開徒刑接續執行
    ，指揮書執畢日期為94年11月13日，嗣於93年12月28日因縮
    短刑期假釋出監，後假釋未經撤銷，視為已執行完畢。詎其
    仍未戒除毒癮，明知安非他命係毒品危害防制條例所稱之第
    二級毒品，不得非法持有及施用，竟基於施用第二級毒品之
    犯意，於96年6月18日13時許，在花蓮縣花蓮市○○路上「
    上毅大鎮大樓」空屋內，將安非他命放入玻璃球吸食器內以
    火燒烤吸其煙霧之方式，非法施用第二級毒品安非他命1 次
    （被訴施用第一級毒品罪部分，業經檢察官具狀撤回起訴）
    ，並明知其施用毒品後，已達不能安全駕駛動力交通工具之
    狀態，且未領有自小客車之駕駛執照，卻仍於翌日上午9 時
    35分許，駕駛其父親丙○○所有車牌號碼G6-7985 號自小客
    車，沿花蓮縣吉安鄉○○路○ 段由南往北方向行駛，於行至
    中央路與建國路1 段之交岔路口時，本應注意車前狀況並隨
    時採取必要之安全措施，且該處速限為時速50公里，不得超
    速行駛，而依當時天候晴，日間自然光線充足，視距良好，
    路面鋪設柏油、乾燥、無缺陷，道路無障礙物，並無不能注
    意之情事，竟因施用毒品安非他命，精神狀態不佳，操控車
    輛之能力降低，疏未注意減速慢行，貿然以時速約80公里之
    速度行駛，俟發現前方交岔路口之號誌已變為紅燈，而其前
    方有鄭登山所騎車牌號碼PQR-368 號重型機車、林儷金駕駛
    之車牌號碼4917-KD號自小貨車、張莉麗所騎車牌號碼AN5-2
    00號重型機車停在該路口前等候紅燈，已閃煞不及，先撞及
    停放在中央路3段路邊之車牌號碼4917-KD號自小貨車、車牌
    號碼OJ-8152號自小貨車、車牌號碼PQS-210號重型機車後，
    又從後衝撞鄭登山、張莉麗所騎機車及林儷金所駕駛自小貨
    車，致鄭登山受有全身挫傷等傷害（過失傷害部分未據告訴
    ），張莉麗則因撞擊後腦致受有陷凹狀骨折，因顱內出血送
    醫不治死亡。而丁○○於肇事受傷送醫急救後，於警方據報
    至醫院處理時，對前來處理車禍事故之花蓮縣警察局吉安分
    局警員坦承為本件車禍事故之肇事人，自首而接受裁判。
二、案經被害人張莉麗之夫乙○○訴由花蓮縣警察局吉安分局報
    告臺灣花蓮地方法院檢察署檢察官據報相驗後自動檢舉簽分
    偵辦起訴及移送併案審理。
    理  由
壹、程序部分：
一、按被告之自白，非出於強暴、脅迫、利誘、詐欺、疲勞訊問
    、違法羈押或其他不正之方法，且與事實相符者，得為證據
    ，刑事訴訟法第156條第1項定有明文。本案被告丁○○於警
    詢、檢察官偵查中關於其犯施用第二級毒品罪、過失致人於
    死罪之自白，均未抗辯具有非任意性之情形，本院亦查無明
    顯事證有上述不正訊（詢）問之情，應認其自白具有任意性
    ，而有證據能力。
二、又按被告以外之人於審判外之言詞或書面陳述，除法律有規
    定者外，不得作為證據；被告以外之人於審判外之陳述，經
    當事人於審判程序同意作為證據，法院審酌該言詞陳述或書
    面陳述作成時之情況，認為適當者，亦得為證據。當事人、
    代理人或辯護人於法院調查證據時，知有第159條第1項不得
    為證據之情形，而未於言詞辯論終結前聲明異議者，視為有
    前項之同意，刑事訴訟法第159條第1項、第159條之5分別定
    有明文。查被告對於告訴人乙○○、證人楊智華、鄭登山、
    江彥輝、林儷金於警詢時證述之證據能力，於本院準備程序
    中均表示沒有意見，迄於本案言詞辯論終結前亦未聲明異議
    ，本院審酌其等之證述並無違法取證及證明力明顯過低之瑕
    疵，認為以之作為證據為適當，參諸前開規定，認渠等前揭
    證述，應具有證據能力。又本案認定事實所引用本件卷證所
    有之證據（文書證據、物證等），檢察官及被告並未主張排
    除前開證據之證據能力，且迄於本院言詞辯論終結前均未表
    示異議，本院審酌前開證據並無證據證明係公務員違背法定
    程序所取得，亦無刑事訴訟法第159條之4規定顯有不可信之
    情況與不得作為證據之情形，是本案認定事實所引用本件卷
    證所有之證據（文書證據、物證等），亦均認為有證據能力
    。
貳、實體部分：
一、被告施用第二級毒品之犯罪事實，業據被告於警詢、偵訊及
    本院審理時均坦承不諱，且被告於上開時、地因本件車禍送
    醫急救，經佛教慈濟綜合醫院花蓮醫院抽血檢驗結果，其血
    液中含有甲基安非他命2145 ng/ml、安非他命765ng/ml，顯
    示安非他命陽性反應，此有財團法人慈濟大學綜合醫院96年
    11月6日慈醫文字第0960002600 號函檢附之病情說明書及檢
    驗科藥物濃度檢驗報告在卷可證，是被告前開施用第二級毒
    品安非他命之犯行，事證明確，堪以認定。又被告於89年間
    因施用毒品案件，經本院裁定送勒戒處所施以觀察、勒戒後
    ，認無繼續施用毒品之傾向，由檢察官為不起訴處分後，於
    89年間再因施用毒品案件，經本院裁定送勒戒處所施以觀察
    、勒戒後，認有繼續施用毒品之傾向，經本院裁定令入戒治
    處所施以強制戒治，於91年2月2日戒治期滿，復於91年間再
    因施用毒品案件，經本院裁定送戒治處所強制戒治，嗣於92
    年11月5 日戒治期滿等情，有卷附臺灣高等法院被告前案紀
    錄表可按，堪認被告係於前開強制戒治執行完畢釋放後5 年
    內再犯施用第二級毒品之犯行，已甚明確，應依法論科。
二、被告因施用毒品不能安全駕駛動力交通工具及過失致人於死
    之犯罪事實，亦據被告於本院審理時坦承不諱，核與告訴人
    乙○○及證人楊智華、鄭登山、江彥輝、林儷金於警詢時之
    證述大致相符，並有道路交通事故調查表（一）（二）、道
    路交通事故現場圖、現場及肇事車輛照片28張、財團法人慈
    濟大學綜合醫院96年11月6日慈醫文字第0960002600 號函檢
    附之病情說明書及檢驗科藥物濃度檢驗報告、車號查詢汽車
    車籍資料等在卷可稽；而被害人張莉麗因本件車禍致後腦陷
    凹狀骨折，導致顱內出血死亡等情，業據檢察官督同法醫到
    場相驗屬實，復有相驗屍體證明書、檢驗報告書、相驗筆錄
    各1 份及相驗照片等在卷可參。又按汽車行進中，駕駛人應
    注意車前狀況及隨時採取必要安全措施；行車速度應依速限
    標誌或標線之規定，道路交通安全規則第94條第3 項、第93
    條第1 項分別定有明文，被告駕車上路自應注意上述道路交
    通安全之相關規定，而依當時天候晴，日間自然光線充足，
    視距良好，且該處柏油路面乾燥、無缺陷、道路無障礙物，
    並無不能注意之情事，竟因施用毒品安非他命，致精神狀態
    不佳，操控車輛能力降低，並疏未注意減速慢行，貿然以時
    速約80公里之速度行駛，以致煞車閃避不及，撞及被害人致
    傷重死亡，是被告對於本件車禍之發生顯有過失自明，且被
    告之過失行為與被害人死亡結果之間，具有相當因果關係，
    故被告前開自白與事實相符，堪予採信，本件事證明確，均
    應依法論科。
三、按安非他命係毒品危害防制條例第2條第2項第2 款所稱之第
    二級毒品。核被告於上開時、地非法施用安非他命1 次之行
    為，係犯毒品危害防制條例第10條第2 項之施用第二級毒品
    罪，被告施用前持有第二級毒品安非他命之低度行為，為施
    用第二級毒品之高度行為所吸收，不另論處。至臺灣花蓮地
    方法院檢察署移送併案意旨認被告於96年6 月18日13時許，
    在花蓮縣花蓮市○○路上「上毅大鎮大樓」之空屋內，非法
    施用第二級毒品安非他命之事實，核與起訴書所載被告施用
    第二級毒品安非他命之犯罪事實均相同，屬於事實上之同一
    案件，此部分本院自得併予審究，併此敘明。
四、又按行為後法律有變更者，適用行為時之法律。但行為後之
    法律有利於行為人者，適用最有利於行為人之法律。刑法第
    2條第1項定有明文。查刑法第185條之3之不能安全駕駛動力
    交通工具罪，其法定刑罰金部份，業已修正公布，將「銀元
    3萬元以下罰金」，修正提高為「新臺幣15 萬元以下罰金」
    ，並自97年1月4日施行，修正後之規定顯對被告不利，依刑
    法第2條第1項前段之規定，比較新舊法適用之結果，應適用
    修正前之刑法第185條之3較有利於被告，則被告於上開時、
    地非法施用毒品安非他命後，已達不能安全駕駛動力交通工
    具之程度，仍駕車上路之行為，係犯修正前刑法第185條之3
    之服用毒品，致不能安全駕駛動力交通工具而仍駕駛罪。
五、另被告於上開時、地因駕車過失致被害人死亡之行為，係犯
    刑法第276條第1項之過失致人於死罪。查被告於駕車肇事受
    傷送醫急救後，於警方據報至醫院處理時，對前來處理車禍
    事故之花蓮縣警察局吉安分局警員坦承為本件車禍事故之肇
    事人，自首而接受裁判乙節，有花蓮縣警察局吉安分局道路
    交通事故肇事人自首情形紀錄表1 張附卷可按，符合自首之
    規定，應依刑法第62條前段之規定減輕其刑。又按汽車駕駛
    人，無駕駛執照駕車、吸食毒品駕車，因而致人死亡，依法
    應負刑事責任者，加重其刑至二分之一，道路交通管理處罰
    條例第86條第1 項定有明文，本件被告無駕駛執照又施用毒
    品駕車致被害人死亡，就所犯過失致人於死罪部分，自應依
    道路交通管理處罰條例第86條第1 項之規定加重其刑，並依
    法先加後減之。
六、被告所犯上開施用第二級毒品罪、不能安全駕駛動力交通工
    具罪、過失致人於死罪等3 罪之犯意各別，構成要件行為互
    殊，應予分論併罰。查被告有前開所述之科刑執行紀錄，有
    臺灣高等法院被告前案紀錄表在卷可按，其於5 年以內，故
    意再犯本件有期徒刑以上之施用第二級毒品罪及不能安全駕
    駛動力交通工具罪，均為累犯，各應依刑法第47條第1 項規
    定加重其刑。爰審酌被告之素行不佳，竟於施用毒品後且無
    照駕車上路，漠視己身及其他用路權人生命財產之安全，嚴
    重超速發生本件車禍，致被害人傷重不治死亡，其車禍肇事
    之過失情節、程度嚴重，迄今未能與被害人家屬達成民事和
    解，造成被害人家屬莫大傷痛，惡性非輕，暨其於本院訊問
    時坦承犯行，尚有悔意等一切情狀，分別量處如主文所示之
    刑，並定其應執行之刑，以示懲儆。
參、退併辦部分：臺灣花蓮地方法院檢察署檢察官於96年12月12
    日以96年度毒偵字第516 號將被告涉嫌施用第一級毒品罪部
    分移送併案審理，然本案原起訴被告涉嫌施用第一級毒品罪
    部分，業經公訴人於96年12月7日以96年度聲撤字第13 號案
    件撤回起訴，有撤回起訴書附卷可稽，是該部分既經撤回起
    訴，本院自無從就上開併案審理部分併予審理，此部分應退
    由檢察官另行偵辦，附此敘明。
據上論斷，應依刑事訴訟法第299條第1項前段，毒品危害防制條
例第10條第2項，修正前刑法第185條之3，刑法第2條第1 項前段
、第11條前段、第276條第1項、第62條前段、第47條第1 項、第
51條第5款，道路交通管理處罰條例第86條第1項，刑法施行法第
1條之1，判決如主文。
本案經檢察官甲○○到庭執行職務。
中    華    民    國    97    年    5     月    30    日
                  刑事第三庭    審判長法  官  李世華
                                      法  官  張嘉芬
                                      法  官  許乃文
上列正本證明與原本無異。
如對本判決不服，應於送達後10日內，向本院提出上訴狀（上訴
狀應記載具體上訴理由並應抄附繕本）告訴人或被害人如對於本
判決不服者，應具備理由請求檢察官上訴，其上訴期間之計算係
以檢察官收受判決正本之日期為準。
中    華    民    國    97    年    5     月    30    日
                                      書記官
附錄本判決論罪之法律條文：
毒品危害防制條例第10條：
施用第一級毒品者，處 6 月以上 5 年以下有期徒刑。
施用第二級毒品者，處 3 年以下有期徒刑。
修正前中華民國刑法第185條之3：
服用毒品、麻醉藥品、酒類或其他相類之物，不能安全駕駛動力
交通工具而駕駛者，處一年以下有期徒刑、拘役或三萬元以下罰
金。
中華民國刑法第276條：
因過失致人於死者，處2年以下有期徒刑、拘役或2千元以下罰金
。
從事業務之人，因業務上之過失犯前項之罪者，處5年以下有期
徒刑或拘役，得併科3千元以下罰金。


司法院資訊處製作；財團法人民間司法改革基金會備份。
